【裁判字號】    98,交聲,285
【裁判日期】    980318
【裁判案由】    交管條例聲異
【裁判全文】
臺灣板橋地方法院交通事件裁定         98年度交聲字第285號
原處分機關  交通部公路總局臺北區監理所
異  議  人  甲○○
上列受處分人因違反道路交通管理處罰條例案件，對於交通部公
路總局臺北區監理所於中華民國98年1 月21日以北監自裁字第裁
40─C00000000 號違反道路交通管理事件裁決書所為之裁決處分
（原舉發案號：臺北縣政府警察局97年11月6 日北縣警交字第C0
0000000 號）不服，聲明異議，本院裁定如下：
    主  文
異議駁回。
    理  由
一、原處分意旨略以：異議人即受處分人甲○○於民國九十七年
    八月二十六日晚間十時十分許，駕駛車號六Ｂ─七八五三號
    自用小客車，在臺北縣板橋市○○路九九號前，因肇事致人
    受傷而逃逸之違規事實，經警掣單舉發，乃依道路交通管理
    處罰條例第六十二條第三項前段（裁決書漏載）、第四項前
    段、第六十七條第三項（裁決疏漏載）規定，裁處罰鍰新臺
    幣（下同）六千元，並吊銷駕駛執照一年（即吊銷駕駛執照
    ，一年內不得考領駕駛執照）。異議人則以：伊當天駕駛上
    開自用小客車行經板橋市○○路九九號前，由於該路段並無
    交通閃光號誌，伊當時係通過路口左轉，但因對方駕駛吳政
    陽（指駕駛車號一一一六－ＴＫ自用小客車之吳政陽）車速
    過快，因而發生擦撞，嗣吳政陽駕駛之車輛偏離車道，以致
    撞上人行道的路人而受傷；伊本人於事發當時因尋求協助而
    離開現場，趕回在現場不遠處伊所服務的公司約十幾分鐘，
    事後隨即至海山分局交通隊，完全配合事故調查，且承辦員
    警於肇事當天並為開單，遲至（九十七）十一月六日始通知
    伊到交通隊補開本件罰單；本件伊確實有肇事事實，但並未
    有逃逸，原處分機關裁罰「肇事逃逸致人受傷」，實有爭議
    ，且伊過去都遵守交通規則，少有違反交通違規事件，而違
    規罰單之本意，在於提醒違規人遵守交通規定，但法理不外
    人情，懇請酌情另為處分等語，表明不服而提出異議。
二、按汽車駕駛人駕駛汽車肇事致人受傷或死亡者，應即採取救
    護措施及依規定處置，並通知警察機關處理，不得任意移動
    肇事汽車及現場痕跡證據，違反者處新臺幣三千元以上九
    千元以下罰鍰；前項駕駛人肇事致人受傷而逃逸者，吊銷其
    駕駛執照。又汽車駕駛人，曾依本條例其他各條規定吊銷駕
    駛執照者，一年內不得考領駕駛執照。道路交通管理處罰條
    例第六十二條第三項前段、第四項前段、第六十七條第三項
    分別定有明文。
三、查異議人於本院調查時固坦承其於上揭時地，駕駛車號六Ｂ
    ─七八五三號自用小客車與吳政陽駕駛車號一一一六－ＴＫ
    自用小客車發生碰撞肇事之事實，但矢口否認有肇事致人受
    傷而逃逸之行為，並以前詞置辯，惟查：
(一)異議人於上開時間，駕駛車號六Ｂ─七八五三號自用小客車
    沿臺北縣板橋市○○路往中山路方向行駛，行經板橋市○○
    路九九號前，左轉板新路九九號旁之地下停車場時，因疏未
    注意車前狀況，亦未讓直行車先行，與對向車道由吳政陽駕
    駛車號一一一六－ＴＫ自用小客車發生碰撞，致該車號一一
    一六－ＴＫ自用小客車向右前方偏駛至人行道，因此撞及路
    人即被害人傅萬福、傅璞善、簡永益，造成傅萬福受有左小
    腿開放性骨折、擦傷之傷害，傅璞善受有右腿多處擦傷，簡
    永益受有脊椎輕微骨折、身體多處擦傷之傷害等事實，業據
    異議人於本院調查時坦承不諱，核與證人吳政陽、被害人傅
    萬福、傅璞善、簡永益於警詢指證情節相符，並有道路交通
    事故調查報告表、道路交通事故調查報告表(一)、(二)、警詢調
    查筆錄、交通事故談話紀錄表查訪表及肇事現場、車損照片
    等件附卷可憑。另異議人上開駕車肇事致人受傷及肇事逃逸
    之行為，涉犯過失傷害及肇事逃逸等罪嫌，前經臺灣板橋地
    方法院檢察署檢察官於九十八年二月二十五日以九十八年度
    調偵字第二九六號提起公訴在案，亦有上開起訴書及臺灣高
    等法院被告前案紀錄表在卷可稽。故堪認本件車禍被害人傅
    萬福、傅璞善、簡永益所受上開傷害，係因異議人駕駛上開
    自用小客車與證人吳政陽駕駛車號一一一六－ＴＫ自用小客
    車發生碰撞，致該車號一一一六－ＴＫ自用小客車向右前方
    偏駛至人行道，因此撞及被害人傅萬福、傅璞善、簡永益所
    致。
(二)又異議人於本件車禍肇事後之處理情形，證人即承辦員警乙
    ○○於本院調查時結證稱：「（本件車禍是否你去處理的？
    經過？）是的，我接到勤務中心通報，就到事故現場，我到
    時看到路中間橫放著壹台車頭全毀的黑色自小客車，另在人
    行道上有被撞斷的消防栓，還有另一台自小客車，左前車頭
    也有被撞到凹損，該台自小客車有撞到人行道的行人，我們
    到的時候，第一台黑色自小客車的駕駛沒有在場，後面那台
    自小客車的駕駛人吳正陽在場。（你們如何通知第一台〔車
    〕的駕駛人？）我們在拍照蒐證中，有一個女子說這台車是
    她自己開的，我們研判之後發現應該不是她，因為車上有酒
    味，所以我們勸說她，也有在現場作訪談紀錄，有民眾說是
    一個男性駕駛從那台車跑出來，但沒有看清楚該人的容貌，
    民眾好像是說駕駛是一個中老年人，隔一段時間，自稱老闆
    娘那個女子就帶在場的甲○○到海山分局交通分隊的辦公室
    ，說他〔指甲○○〕就是那個駕駛人，這是離我到場處理車
    禍的確切時間我不記得，但應該是在做筆錄的時間往前推一
    點點，當時該駕駛人說他緊張，所以趕快跑去找老闆娘。（
    依照異議人說他從事故後回到現場的時間大約十幾分鐘，有
    何意見？）我在現場至少待了幾十分鐘，但都沒有看到異議
    人，直到我回分局，上開女子才帶他到分局來」等語，且異
    議人提出聲明異議時自陳：伊本人於事發當時因尋求協助而
    離開現場，趕回在現場不遠處伊所服務的公司約十幾分鐘，
    事後隨即至海山分局交通隊等語，復於本院調查時供承：車
    禍後伊車子就停在現場，就下車用跑的去找老闆吳木鐘，吳
    木鐘就住在前面漢生東路的巷子裡面，伊跑去找他的時間來
    回約十分鐘等語。故依證人乙○○上開證述內容及異議人陳
    述之情節，復參以目擊證人莊金倉於員警查訪時亦陳稱：車
    禍當時伊看到那台（指異議人所駕駛之車號六Ｂ─七八五三
    號自用小客車）迴轉撞到那台黑色自小客車的人，一下車就
    跑了等語，足認異議人於本件車禍肇事後，並未留在現場採
    取救護措施及依規定處置，亦未通知警察機關到場處理，而
    逃逸離去現場，直至員警處理車禍相關事宜返回警局後，異
    議人始至警局接受調查，異議人上開行為，顯係駕車肇事後
    逃逸甚明，異議人猶辯稱其肇事後並未逃逸云云，洵非足採
    。再依照上開車禍肇事碰撞、車損嚴重及證人吳政陽所駕駛
    車號一一一六－ＴＫ自用小客車於車禍當時與異議人駕駛之
    車輛碰撞後向右前方偏駛至人行道而撞及路人等情狀，且異
    議人於本院調查時亦自承當天我們老闆娘在車禍現場與員警
    講話時，伊也在旁邊等語，衡情異議人於車禍肇事當時應知
    悉其駕駛之汽車與吳政陽所駕駛車號一一一六－ＴＫ自用小
    客車相碰撞，使該車向右前方偏駛撞傷路人之情，詎異議人
    明知其駕車肇事致路人受傷後，並未留在現場將受傷之路人
    送醫救治或為其他必要之措施，旋即自行下車逃逸離去，其
    有肇事致人受傷而逃逸之交通違規行為，至為明確。異議人
    空言辯稱伊於車禍發生後離開現場前並不曉得現場有人受傷
    云云，顯係卸責之詞，亦非可採。
四、綜上所述，異議人明知駕車肇事致路人受傷，卻未依法採取
    救護或其他必要措施，並於警察人員到場前自行逃逸而離去
    之事實，洵堪認定。異議人前開各項辯解，無非卸責之詞，
    均無可採。從而，原處分機關援引首開規定，並依違反道路
    交通管理管理事件統一裁罰基準表，裁處罰鍰六千元，並吊
    銷駕駛執照一年，無何違誤，量罰亦甚妥適，應予維持，本
    件異議為無理由，應予駁回。
據上論斷，應依道路交通管理處罰條例第八十七條第二項，道路
交通案件處理辦法第十九條，裁定如主文。
中    華    民    國    98    年    3     月    18    日
                  交通法庭 法  官  楊 志 雄
以上正本證明與原本無異
如不服本裁定應於送達後五日內向本院提出抗告狀
                           書記官  陳 春 銘
中    華    民    國    98    年    3     月    18    日


司法院資訊處製作；財團法人民間司法改革基金會備份。
